【裁判字號】    90,易,537
【裁判日期】    901210
【裁判案由】    重利
【裁判全文】
臺灣花蓮地方法院刑事判決                            九十年度易字第五三七號
    公  訴  人  臺灣花蓮地方法院檢察署檢察官
    被      告  甲○○○
右被告因重利案件，經檢察官提起公訴（九十年度偵字第二六五五號），本院判決如
左：
    主  文
甲○○○無罪。
    理  由
一、公訴意旨略以：被告甲○○○明知乙○○急需使用金錢，竟於民國八十九年五月
    四日，在花蓮縣花蓮市往新城鄉途中，乘其急迫，貸以新臺幣（下同）二十萬元
    ，且約定二個月須歸還，並以「總借款為二十五萬元、借款每十萬元一個月須付
    五千元、借款一次須付三個月利息、外加一個月利息充當手續費」為條件收取重
    利，嗣於同年七月初，甲○○○將乙○○交付之支票三張（發票人乙○○、發票
    日八十九年七月二日、付款人保證責任花蓮市第二信用合作社、支票號碼第二五
    九四二六、二五九四二八、二五九四二九號）存入金融機構，進而取得與原本顯
    不相當之重利五萬元，因認被告涉有刑法第三百四十四條之重利罪嫌云云。
二、公訴人認被告涉有重利罪嫌，係以被告坦承於上述時地借款予告訴人乙○○，以
    及告訴人指訴歷歷，復經證人張淑珠之證詞，支票等物為其論罪之依據。訊據被
    告堅決否認有何重利犯行，並據辯稱：我借錢給乙○○，都沒有收他任何利息等
    語。
三、按犯罪事實應依證據認定，無證據不得推定其犯罪事實；又不能證明被告犯罪者
    ，應諭知無罪之判決，刑事訴訟法第一百五十四條、第三百零一條第一項分別定
    有明文；且認定不利於被告之事實須依積極證據，苟積極證據不足為不利於被告
    事實之認定時，即應為有利於被告之認定。又告訴人之告訴，係以使被告受刑事
    訴追為目的，是其陳述是否與事實相符，仍應調查其他證據以資審認。經查：
（一）本院九十年十一月二十六日傳訊告訴人乙○○到庭訊問時，告訴人陳稱：當初
      向被告借錢之經過情形為：我因開設健身院週轉不靈，急需用錢，於八十九年
      五月四日甲○○○乘坐我開的車號Ｚ九─０三二０號自用小客車，在前往花蓮
      縣新城鄉的路上，我向甲○○○借二十五萬元，她當時僅交給我二十萬元，約
      定借款期限是二個月，當初約定二個月之後要還二十五萬，本來約利息一個月
    五分，但是在借款後的一個多月，即我開給她支票到期之前的兩個禮拜，她就
      另外將不足的五萬元以現金交給我，所以事實上她本人有借給我二十五萬元，
      我還她二十五萬元，利息部分等於我都沒有付。我所以會去告她重利罪，是因
      為她到民事庭告我都沒有還她錢，但事實上我所開的三張支票都有讓她兌現，
      她卻告我，我一氣之下就去告她重利，我告她重利是因為她告我的開係等語綦
      詳，有本院筆錄可按。準此告訴人之陳述與其在警、偵訊時所指訴者全然不同
      ，且其就向被告借款之金額與所簽發之支票金額均相符合外，亦就為何會誣指
      被告涉犯重利罪之原因、動機等細節方面，均作詳細之指陳，且此項陳述將使
      自身涉犯誣告罪嫌等情形下，告訴人仍作如是陳述，足見其證詞真實可信，則
      此難認被告有何重利罪嫌可言。
（二）至證人張淑珠雖於警訊中證述於上開時地，甲○○○僅交二十萬元給乙○○，
      是扣利息五萬元等證詞一節，業據告訴人乙○○於庭訊時陳述：因為當初我跟
      甲○○○借二十五萬元，她只先交給二十萬元，我以我才跟張淑珠說跟甲○○
      ○借二十五萬元，兩個月利息五萬元等語，亦有本院筆錄可查。告訴人既已供
    明證人張淑珠所以證述其向甲○○○借款二十五萬元與實際不符之原因甚詳，
      則證人之證詞亦難作為被告犯有重利罪之不利證據。
（三）告訴人所簽發交付予被告之面額分別為十萬元、十萬元、五萬元之支票三張，
      共計二十五萬元，既經告訴人如前所述，雖簽發二十五萬元之支票予被告，然
      被告確實借其二十五萬元，則公訴人所認之支票三張亦不能作為不利於被告之
      證據。
（四）雖被告自警、偵訊、本院調查時，均稱僅借予告訴人乙○○二十萬元，並向乙
      ○○取回二十萬元之陳述，有與告訴人陳述不相符部分，業據告訴人陳稱：被
      告因年老記憶不清，包括她已經將支票領走，她也說她沒有領走等語，經核與
      被告為一年齡六十六歲之年老女子，已屬高齡，且被告亦確在本院審理時一再
      陳述：她並沒有把支票領走，隨後又稱時間已經很久，她已經不記得了，不知
      道怎麼回事等情，有本院審理筆錄可佐，而告訴人所簽發交付予被告之上開三
      紙支票，確實經被告在支票背面簽名後，將支票款領走之事實，亦有記載「交
      換付訖」及被告甲○○○在領款人欄簽名，而票款兌現領走之上述三紙支票影
      本附九十年偵字第二六五五號偵查卷可稽。顯然告訴人所述與事實相符，而被
      告所述與事實不符。
四、綜上所述，告訴人業據陳述被告並未有借款予他後，向之收取重利之事實，且被
    告亦堅決否認有重利犯行，且證人張淑珠之證詞、支票影本三紙均不足以作為被
    告重利犯行之不利證據，業經前述，既無法證明確有其事，自難僅憑以告訴人在
    警偵訊時所為不實之指訴，遽認被告涉有重利犯行。是依公訴人起訴所憑之證據
    資料，及本院依職權調查之全部證據結果，均無從證明告訴人所述是否確有其事
    ，此外復查無其他積極證據足資證明被告確有公訴人所指之重利犯行，不能證明
    其犯罪，自應依法為被告無罪之諭知。
五、至告訴人乙○○誣指被告涉犯重利一節，業據告訴人在本院陳述甚詳，此部分應
    交由檢察官另行偵辦，併予敘明。
據上論斷，應依刑事訴訟法第三百零一條第一項，判決如主文。
本案經檢察官李子春到庭執行職務。
中      華      民      國      九十    年     十二     月      十      日
                                臺灣花蓮地方法院刑事庭
                                    法  官  吳  順  龍
右正本證明與原本無異。
如對本判決不服，應於送達後十日內，向本院提出上訴狀。（應抄附繕本）告訴人或
被害人如對於本判決不服者，應具備理由請求檢察官上訴，其上訴期間之計算係以檢
察官收受判決正本之日期為準。
                                    法院書記官
中      華      民      國      九十    年     十二     月      十一    日


司法院資訊處製作；財團法人民間司法改革基金會備份。
